【裁判字號】    99,事聲,22
【裁判日期】    990427
【裁判案由】    聲明異議
【裁判全文】
臺灣板橋地方法院民事裁定              99年度事聲字第22號
異 議 人即
聲  請  人  中鋼鼎工程股份有限公司
法定代理人  乙○○
相  對  人  希世企業股份有限公司
法定代理人  甲○○
上列異議人對於本院司法事務官民國99年2月8日所為99年度司聲
字第168號發還擔保金事件提出異議，本院裁定如下：
    主  文
異議駁回。
程序費用由異議人負擔。
    理  由
一、按當事人對於司法事務官處理事件所為之終局處分，得於處
    分送達後10日之不變期間內，以書狀向司法事務官提出異議
    ；司法事務官認前項異議有理由時，應另為適當之處分；認
    異議為無理由者，應送請法院裁定之；法院認該異議為有理
    由時，應為適當之裁定，認異議為無理由者，應以裁定駁回
    之，民事訴訟法第240 條之4 第1 項至第3 項分別定有明文
    。本件異議人就本院司法事務官於民國99年2月8日以99年度
    司聲字第168號發還擔保金裁定之終局處分，聲明不服而提
    出異議，經核與上開條文規定及意旨相符，先予敘明。
二、本件異議意旨略以：原司法事務官裁定意旨係以異議人所提
    出之催告函係通知相對人於5日內行使權利，並無法以相對
    人未依限行使權利時即認相對人有同意異議人領回擔保金之
    意思表示，且異議人又未提出相對人之同意書，是不能認相
    對人有同意異議人取回該擔保金，因而駁回異議人發還擔保
    金之聲請等情，惟異議人先後於98年11月11日及98年11月25
    日以台北南海郵局存證信函通知相對人於函到5日內行使權
    利，相對人分別於98年11月12日及同年月26日收受後均未行
    使權利，而異議人上開催告所定期間雖僅5日，但相對人於
    收受後已逾1個月以上期間，均未行使權利，異議人始於99
    年1 月28日具狀聲請發還擔保金，顯已符合民事訴訟法第
    106條準用第104條第1項第3款情形，自無依同條第1項第1款
    規定提出相對人同意書之必要，原裁定駁回異議人之聲請自
    有未當，為此提出異議等語。
三、按訴訟終結後，供擔保人證明已定20日以上之期間，催告受
    擔保利益人行使權利而未行使者，法院應依供擔保人之聲請
    ，以裁定命返還其提存物，民事訴訟法第104條第1項第3款
    定有明文。依同法第106條規定，上開有關供訴訟費用擔保
    之規定，於因假扣押供擔保之情形準用之。是其所謂之「訴
    訟終結」，係指依假扣押所保全之請求提起之本案訴訟終結
    ；如供擔保人未提起本案訴訟時，則指假扣押裁定及假扣押
    執行程序均不存在者而言。而民事訴訟法第104條第1項第3
    款所謂訴訟終結，在因假扣押或假處分所供擔保之場合，因
    該擔保係為保障受擔保利益人因假扣押或假處分所受損害而
    設，倘執行法院已依假扣押或假處分裁定為假扣押或假處分
    之執行，則在執行法院撤銷執行程序前，受擔保利益人所受
    損害仍可能繼續發生，損害額既未確定，自難強令其行使權
    利，故必待假扣押或假處分之執行程序已撤銷，始得謂為訴
    訟終結。最高法院92年台抗字第92號、91年台抗字第490號
    裁定意旨可資參照。又民事訴訟法第522條第1項及第527條
    規定，債權人就金錢請求或得易為金錢請求之請求，欲保全
    強制執行者，得聲請假扣押；假扣押裁定內，應記載債務人
    供所定金額之擔保或將請求之金額提存，得免為或撤銷假扣
    押。可知債權人因聲請假扣押所供之擔保金，係備供賠償受
    擔保利益人即債務人因假扣押所受之損害，而債務人聲請免
    為或撤銷假扣押執行，所提供之擔保金，則含有備供受擔保
    利益人即債權人將來強制執行之意。是以後者，如債權人本
    案訴訟已獲勝訴判決確定，或雖未確定而併諭知假執行之宣
    告，自得就該備供強制執行之擔保金實施強制執行，以獲清
    償，乃保全程序保全強制執行之要旨所在。最高法院94年台
    抗字第464號裁定意旨亦著有明文。
四、查本件異議人前以本院98年度全字第3086號假扣押裁定為執
    行名義，供擔保後對相對人聲請強制執行（本院98年度司執
    全字第1423號），經查封扣押相對人所有不動產後，嗣相對
    人提供擔保金新台幣（以下同）300萬元，始經本院民事執
    行處於98年10月26日發函塗銷查封撤銷假扣押，已據本院依
    職權調取本院98年度司執全字第1423號假扣押執行卷核閱屬
    實。惟異議人本件所據之執行名義即本院98年度全字第3086
    號假扣押裁定，經相對人抗告後，業經台灣高等法院98年10
    月19日以98年度抗字第1491號裁定廢棄原裁定在案，復有異
    議人提出之該號裁定影本在卷可憑。是本件假扣押裁定雖經
    廢棄而不存在，但本院民事執行處既已依原假扣押裁定為假
    扣押執行程序，則揆之前開說明，必待假扣押之執行程序業
    已撤銷，始得謂為訴訟終結。而本件本院民事執行處嗣雖發
    函塗銷查封，但僅係撤銷該不動產執行標的物之假扣押，而
    非撤銷全部假扣押執行程序，且係依民事訴訟法第527條規
    定，本於相對人提供反擔保300萬元，以備供受擔保利益人
    即異議人將來強制執行之用，而為原假扣押執行標的物之替
    代，其假扣押執行程序顯然仍繼續存在，並未消滅。則異議
    人於台灣高等法院98年10月19日以98年度抗字第1491號裁定
    廢棄原假扣押裁定後，既未經聲請撤銷本院98年度司執全字
    第1423號假扣押執行，其假扣押程序仍然存在，則在本院民
    事執行處撤銷系爭假扣押執行程序前，相對人即受擔保利益
    人所受損害仍可能繼續發生，損害額既未確定，自難強令其
    行使權利，尚不能認已符合訴訟終結情形。是異議人謂其已
    符合民事訴訟法第104條第1項第3款訴訟終結後定期催告相
    對人行使權利而未行使，而聲請發還系爭擔保金云云，自屬
    無據，不能准許。從而異議人提出異議請求廢棄原裁定，為
    無理由，應予駁回。
五、據上論結，本件異議為無理由，依民事訴訟法第240 條之4
    第3 項前段、第95條、第78條，裁定如主文。
中    華    民    國    99    年    4    月    27    日
                  民事第三庭    法  官  朱耀平
以上正本證明與原本無異
如不服本裁定應於送達後10日內向本院提出抗告狀，並應繳納抗
告費新台幣1,000元整。
中    華    民    國    99    年    4    月    27    日
                                書記官  陳淑芳

司法院資訊處製作；財團法人民間司法改革基金會備份。
